臺灣桃園地方法院交通事件裁定　　　　100年度交聲字第474號
原處分機關　交通部公路總局新竹區監理所桃園監理站
異　議　人
即受處分人　潘品心
上列異議人因違反道路交通管理處罰條例案件，不服原處分機關
交通部公路總局新竹區監理所桃園監理站中華民國100 年6 月14
日桃監裁字第裁52-DB0000000號裁決，向本院聲明異議，本院裁
定如下：
    主  文
原處分撤銷。
潘品心不罰。
    理  由
一、原處分意旨略以：異議人即受處分人潘品心，於民國99年11
    月21日下午4 時40分許，騎乘車牌號碼DTM-882 號輕型機車
    ，行經桃園縣桃園市○○路1496巷口，因「闖紅燈（直行）
    」之違規行為，為桃園縣政府警察局桃園分局龍安派出所員
    警當場舉發並填掣桃警局交字第DB0000000 號舉發違反道路
    交通管理事件通知單（下稱舉發通知單），嗣異議人未於應
    到案日期前到案繳納罰鍰或提出申訴，且逾越舉發通知單上
    所載應到案日期（99年12月24日）達60日以上仍未繳納罰款
    或到案聽候裁決，原處分機關乃以異議人違規事實明確，而
    依道路交通管理處罰條例第53條第1 項、第63條第1 項，違
    反道路交通管理事件統一裁罰基準及處理細則第41條、第43
    條、第44條、第67條之規定，於100 年6 月14日以桃監裁罰
    字第裁52－DB0000000 號裁決書，裁處異議人罰鍰新臺幣（
    下同）2,700 元，並記違規點數3 點。
二、異議意旨略以：異議人當時並無拒簽罰單、拒接罰單致罰鍰
    加重之事實。依裁決書所載時間回想，應係於署立桃園醫院
    該路口之紅綠燈，那段時間因先生重病入院，在工作、醫院
    間奔波，身心俱疲，恍神中未注意號誌，遭員警攔下，異議
    人又急又哭中，員警讓異議人走了，異議人並不知有開單乙
    事。事後亦未接過紅單，事後先生也往生了，家裡剩異議人
    及11歲女兒，生活很苦，請法官明鑑等語。
三、經查：
  (一)按犯罪事實應依證據認定之，無證據不得認定其犯罪事實，
    刑事訴訟法第154 條第2 項定有明文。次按認定犯罪事實所
    憑之證據，雖不以直接證據為限，間接證據亦包括在內；然
    而無論直接或間接證據，其為訴訟上之證明，須於通常一般
    之人均不致有所懷疑，而得確信其為真實之程度者，始得據
    為有罪之認定，倘其證明尚未達到此一程度，而有合理之懷
    疑存在時，事實審法院復已就其心證上理由予以闡述，敘明
    其如何無從為有罪之確信，因而為無罪之判決，尚不得任意
    指為違法，最高法院76年臺上字第49 86 號著有判例要旨參
    照，而法院受理交通事件，依據道路交通管理處罰條例第89
    條前段之規定準用刑事訴訟法之規定，亦即法院於受理交通
    聲明異議事件時，如經證據調查之程序，就原處分機關認定
    行為人違反道路交通管理處罰條例之事實仍存有合理之懷疑
    而無法達到確信為真實之程度，本院即應基於罪疑唯輕之原
    則為有利於行為人之解釋，作對行為人有利之認定。
  (二)經查，證人即舉發本件違規之員警陳金山於本院調查時到庭
    證述：（問：你於99年11月21日下午4 時40分在何處執勤？
    ）我的印象很模糊。（問：本件異議人潘品心是你於99 年
    11月21日下午4 時40分於桃園市○○路1496巷口舉發的嗎？
    提示舉發通知單）是。（問：是否可陳述當時舉發的經過？
    ）我應該係在該處擔任巡邏勤務，兼取締交通違規，可能異
    議人當時紅燈左轉。當時異議人之行經路線係由中壢方向往
    1496巷口左轉。（問：為何於舉發通知單上違規事實係記載
    闖紅燈直行？）我沒有印象了。（問：你是否有印象當時有
    無攔停異議人？）我沒有印象，…。（問：本件舉發通知單
    上記載拒簽收，是否有印象當時的情形為何？）我沒有這個
    印象，…。（問：對於異議人稱當日他有被員警攔停，但因
    他急著要去醫院，在又急又哭的情形下，員警讓他離開，員
    警並未告知要開紅單的事情，有何意見？）我對於這件事情
    沒有印象，但我當時應該有告知，不然我不會開紅單等語，
    則證人對於當時舉發之經過皆已不復記憶，本件異議人當時
    行進方向為何？究係「直行」或「左轉」至該巷口？是否確
    有「闖紅燈」之違規情事？證人認定異議人違規之判斷依據
    何在？舉發過程如何？均因證人不復印象或印象模糊而顯有
    不明。次查，異議人於本院訊問時稱：伊當時是從中山路要
    左轉1496巷口等語（見本院100 年9 月27日訊問筆錄第4 頁
    ），證人亦證稱：該路口應該都是紅燈左轉的違規情形（見
    同前頁），然原舉發通知單上所載之違規事實卻係「闖紅燈
    （直行）」，皆與異議人及證人前揭所述不符，從而，異議
    人當時是否有違規之事實，其違規之態樣為何均難以認定，
    是本院自無從單以證人當時曾填製舉發通知單為由，即遽以
    認定異議人確有闖紅燈之違規行為。又遍觀全卷，亦查無其
    他證據足資佐證異議人有何違規之事實，是揆諸上開說明，
    基於罪證有疑利於被告之原則，尚不得僅憑證人一人無法具
    體指明異議人究竟如何違規之證述，即認異議人確實有前揭
    之違規行為，而應為異議人有利之認定。
四、綜上所述，本件既無積極證據足認異議人確有違規情事存在
    ，則處分機關依道路交通管理處罰條例第53條第1 項、第63
    條第1 項，違反道路交通管理事件統一裁罰基準及處理細則
    及違反道路交通管理事件統一裁罰基準表所載之裁罰標準之
    相關規定，而裁處異議人罰鍰2,700 元，並記違規點數3 點
    ，即有違誤，是本件異議為有理由，應由本院將原處分撤銷
    ，並自為裁定如主文第2 項所示，以資適法。
五、據上論斷，應依道路交通管理處罰條例第87條第2 項、道路
    交通事件處理辦法第19條前段，裁定如主文。
中    華    民    國  100     年    10    月    25    日
                  交通法庭      法  官  陳威帆
以上正本證明與原本無異。
如不服本裁定，應於送達後5 日內，向本院提出抗告狀。
                                書記官  吳玉蘭
中    華    民    國   100    年    10    月    26    日